---
title: "Objetos da Classe Simple Feature"
output:
  pdf_document: default
  html_notebook: default
---

Material retirado das aulas do MBA em Data Science & Analytics da Esalq/USP.
Aluna: Larissa Chacon Finzeto

---

pacotes <- c("tidyverse","sf","tmap","rgdal","rgeos","adehabitatHR","knitr",
             "kableExtra")

if(sum(as.numeric(!pacotes %in% installed.packages())) != 0){
  instalador <- pacotes[!pacotes %in% installed.packages()]
  for(i in 1:length(instalador)) {
    install.packages(instalador, dependencies = T)
    break()}
  sapply(pacotes, require, character = T) 
} else {
  sapply(pacotes, require, character = T) 
}

Objetos da Classe Simple Feature

Vamos carregar uma base de dados georreferenciada dos SHOPPINGS DO MUNICÍPIOS DE SÃO PAULO e, em seguida, transformá-la em um objeto Simple Feature para podermos trabalhar de maneira espacial e modelagem de dados, utilizando o tidyverse.

```{r}
load("shoppings.RData")

#Observar a classe
class("shoppings")

#Observar as variáveis do data frame
shoppings %>%
  kable() %>%
  kable_styling(bootstrap_options = "striped",
                full_width = TRUE,
                font_size = 12)

#Criando o objeto SIMPLE FEATURE a partir do data frame

sf_shoppings <- st_as_sf(x = shoppings,
                         coords = c("longitude", "latitude"),
                         crs = 4326)
```

Vamos plotar o simple feature (sf) de maneira espacial utilizando a função tmap()

```{r}
tm_shape(shp = sf_shoppings) +
  tm_dots(size = 1)
```

Vamos adicionar uma camada de mapa do Leafleet que considere a bounding box do sf_shoppings

```{r}
tmap_mode("view")

tm_shape(sf_shoppings) +
  tm_dots(col = "deepskyblue4",
          border.col = "black",
          size = 0.2,
          alpha = 0.8)
```

Agora vamos combinar o objeto SHAPEFILE shp_saopaulo, do município de São Paulo, ao SIMPLE FEATURE Sf_shoppings

```{r}

shp_saopaulo <- readOGR("shapefile_municipio", "municipio_sp")

#Visualização gráfica

tm_shape(shp = shp_saopaulo) +
  tm_borders()

#Por fim, a combinação

tm_shape(shp = shp_saopaulo) +
  tm_borders(alpha = 0.5) +
  tm_shape(shp = sf_shoppings) +
  tm_dots(col = "regiao",
          size = 0.2)
```

Vamos utilizar a técnica do Buffer Analyses para medirmos distâncias entre os shoppings da cidade de São Paulo e avaliar sua saturação

Para utilizar a Buffer Analyses, devemos utilizar um Spatial Points, sob orientação Planar.

Passo 1: Isolar as variáveis longitude e latitude do data frame original "shoppings"

```{r}
coordenadas_shoppings <- cbind (shoppings$longitude, shoppings$latitude)
```

Passo 2: Transformar o objeto SIMPLE FEATURE "sf_shoppings" em um SPATIAL POINT, por meio da função SpatialPoints()

```{r}
sp_shoppings <- SpatialPoints(coords = coordenadas_shoppings,
                              proj4string = CRS("+proj=longlat"))
```

Passo 3: Passar o objeto da forma Geodésica para a Planar, por meio da função spTransform()

```{r}
shoppings_UTM <- spTransform(x = sp_shoppings,
                             CRSobj = CRS("+init=epsg:22523"))
```

Agora podemos plotar:

```{r}
buffer_shoppings <- gBuffer(spgeom = shoppings_UTM, 
                            width = 1500, 
                            byid = TRUE)

tmap_mode("view")

tm_shape(shp = buffer_shoppings) +
  tm_borders()
```

Combinando os objetos shp_saopaulo, sf_shoppings e buffer_shoppings:

```{r}
tm_shape(shp = shp_saopaulo) + 
  tm_borders(alpha = 0.5) +
  tm_shape(shp = sf_shoppings) + 
  tm_dots(col = "regiao", 
          size = 0.02) +
  tm_shape(buffer_shoppings) + 
  tm_borders(col = "black") 
```

Utilizando a função Buffer Union agora, iremos combinar aqueles outputs da técnica de buffering que, por ventura, se encontrem.

```{r}
buffer_union <- gUnaryUnion(spgeom = buffer_shoppings)


tm_shape(shp = shp_saopaulo) + 
  tm_borders(alpha = 0.5) +
  tm_shape(shp = sf_shoppings) + 
  tm_dots(col = "regiao", 
          size = 0.02) +
  tm_shape(shp = buffer_union) + 
  tm_borders(col = "black") + 
  tm_fill(col = "gray",
          alpha = 0.5) 
```

KERNEL DENSITIES

Mensura a densidade dos pontos de interesse em determinada área geográfica, por meio da função kernelUD

Passo 1: Utilizaremos um objeto Spatial Points, atrelado à um data frame. 

```{r}
shoppings_sp_df <- SpatialPointsDataFrame(data = shoppings,
                                          coords = coordenadas_shoppings,
                                          proj4string = CRS("+proj=longlat"))
```


Agora, calculamos a kernel densities: 

```{r}
shoppings_dens <- kernelUD(xy = shoppings_sp_df,
                           h = "href",
                           grid = 1000,
                           boundary = NULL)
plot(shoppings_dens)
```

Estabelecendo a densidade de cada zona:

```{r}
zona1 <- getverticeshr(x = shoppings_dens, percent = 20)
zona2 <- getverticeshr(x = shoppings_dens, percent = 40)
zona3 <- getverticeshr(x = shoppings_dens, percent = 60)
zona4 <- getverticeshr(x = shoppings_dens, percent = 80)

tmap_options(check.and.fix = TRUE)

tm_shape(shp = shp_saopaulo) +
  tm_fill(col = "gray90") +
  tm_borders(col = "white", alpha = 0.5) +
  tm_shape(shp = shoppings_sp_df) + 
  tm_dots(col = "regiao", size = 0.25) + 
  tm_shape(zona1) + 
  tm_borders(col = "firebrick4", lwd = 2.5) +
  tm_fill(alpha = 0.4, col = "firebrick4") + 
  tm_shape(zona2) + 
  tm_borders(col = "firebrick3", lwd = 2.5) + 
  tm_fill(alpha = 0.3, col = "firebrick3") + 
  tm_shape(zona3) + 
  tm_borders(col = "firebrick2", lwd = 2.5) + 
  tm_fill(alpha = 0.2, col = "firebrick2") +
  tm_shape(zona4) + 
  tm_borders(col = "firebrick1", lwd = 2.5) + 
  tm_fill(alpha = 0.1, col = "firebrick1")

tmap_mode("plot")
```

FIM ----------------------------------------------------------------------------