---
title: "Objetos Raster"
output: html_notebook
---

Material retirado da aula de MBA em Data Science & Analytics, Esalq/USP. 
Aluna: Larissa Chacon Finzeto

---

Objetos do tipo Raster

Tratam-se de uma imagem georreferenciada. Vamos carregar um objeto raster do relevo do litoral de São Paulo.

```{r}
relevo_sp <- raster("raster_sp/relevo_sp.tif")

plot(relevo_sp)
```

Vamos estabelecer um histograma para as altitudes da imagem, com recursos do R:

```{r}
hist(relevo_sp,
     main = "",
     xlab = "Altitudes das Formações Geográficas",
     ylab = "Frequência",
     col = "deepskyblue4",
     maxpixels = 2160000)
```

Vamos plotar também utilizando o ggplot. Para isso, precisamos antes, extrair o date frame deste objeto, por meio da função as.data.frame()

```{r}
relevo_sp_df <- as.data.frame(relevo_sp, xy = TRUE)

#Observar a base de dados:

head(relevo_sp_df)
min(relevo_sp_df$relevo_sp)
max(relevo_sp_df$relevo_sp)

#Construindo o gráfico com o ggplot:

relevo_sp_df %>%
  ggplot() +
  geom_histogram(aes(x = relevo_sp), 
                 fill = "deepskyblue4",
                 color = "white") +
  scale_y_continuous(labels = scales::comma) +
  labs(x = "Altitudes das Formações Geográficas",
       y = "Frequência") +
  theme_bw()
```

Outra opção de plotagem:

```{r}
image(relevo_sp,
      xlab = "Longitude",
      ylab = "Latitude",
      main = "Relevo de parte do Litoral Paulista",
      col = terrain.colors(10),
      zlim = c(0,1650))
```

Plotagem em 3D:
  
Primeiro, precisamos transformar nosso objeto raster em uma matriz, para depois plotar.

```{r}
relevo_matriz <- raster_to_matrix(raster = relevo_sp, verbose = interactive())

#Plotagem:

relevo_matriz %>%
  sphere_shade(texture = "imhof1") %>%
  plot_3d(relevo_matriz, zscale = 50, theta = -45, phi = 45, water = TRUE,
          windowsize = c(1000,800), zoom = 0.75, waterlinealpha = 0.3,
          wateralpha = 0.5, watercolor = "lightblue", waterlinecolor = "white",
          waterdepth = 100)

```
```{r}
render_snapshot()
```
FIM ----------------------------------------------------------------------------
  
            


            
















