---
title: "Plotagem de modo Espacial e 3D"
output: html_notebook
---

Modos de Visualização - Plotagem de Modo Espacial  3D

Vamos carregar um shapefile do estado de Santa Catarina e avaliar os índices de pobreza

```{r}
shp_sc <- readOGR(dsn = "shapefile_sc", 
                  layer = "sc_state")

load("dados_sc.RData")

dados_sc %>%
  kable() %>%
  kable_styling(bootstrap_options = "striped",
                full_width = TRUE,
                font_size = 12)

tmap_mode("view")

tm_shape(shp = shp_sc) + 
  tm_borders()
```

Passo 1: Vamos transformar o shapefile shp_sc em um data frame e juntar as informações da base de dados "dados_sc" ao novo objeto "shp_sc_df"

```{r}
shp_sc_df <- tidy(shp_sc, region = "CD_GEOCMU") %>% 
  rename(CD_GEOCMU = id)

shp_sc_df <- shp_sc_df %>% 
  left_join(dados_sc, by = "CD_GEOCMU")
```

Passo 2: Vamos gerar um mapa no ggplot2 e salvar em um objeto chamado "mapa_sc"

```{r}
mapa_sc <- shp_sc_df %>%
  ggplot(aes(x = long,
           y = lat, 
           group = group, 
           fill = poverty)) +
  geom_polygon() +
  scale_fill_gradient(limits = range(shp_sc_df$poverty),
                      low = "#FFF3B0", 
                      high="#E09F3E") +
  layer(geom = "path", 
        stat = "identity", 
        position = "identity",
        mapping = aes(x = long, 
                      y = lat, 
                      group = group, 
                      color = I('#FFFFFF'))) +
  theme(legend.position = "none", 
        axis.line = element_blank(), 
        axis.text.x = element_blank(), 
        axis.title.x = element_blank(),
        axis.text.y = element_blank(), 
        axis.title.y = element_blank(),
        axis.ticks = element_blank(), 
        panel.background = element_blank())
```

Passo 5: Salvar o objeto "mapa_sc" como um arquivo de extensão *.png, com uma boa resolução e, em seguida, carregá-lo:

```{r}
xlim <- ggplot_build(mapa_sc)$layout$panel_scales_x[[1]]$range$range
ylim <- ggplot_build(mapa_sc)$layout$panel_scales_y[[1]]$range$range

ggsave(filename = "mapa_co_dsa.png",
       width = diff(xlim) * 4, 
       height = diff(ylim) * 4, 
       units = "cm")

background_mapa <- readPNG("mapa_co_dsa.png")

```

Passo 6: Vamos capturar as coordenadas geográficas dos centroides de cada município de Santa Catarina, salvar em um data frame ek, em seguida, adicioná-las no objto PNG que acabamos de salvar, para que se torne uma imagem georreferenciada (raster). Por fim, vamos salvar em um novo objeto.

```{r}
coordinates(shp_sc) %>% 
  data.frame() %>% 
  rename(longitude = 1,
         latitude = 2) %>% 
  mutate(CD_GEOCMU = shp_sc@data$CD_GEOCMU) %>% 
  dplyr::select(latitude, everything()) -> coords_sc

shp_sc_df <- shp_sc_df %>% 
  left_join(coords_sc, by = "CD_GEOCMU")

mapa_pobreza <- shp_sc_df %>%
  ggplot() + 
  annotation_custom(
    rasterGrob(background_mapa, 
               width=unit(1,"npc"),
               height=unit(1,"npc")),-Inf, Inf, -Inf, Inf) + 
  xlim(xlim[1],xlim[2]) + # x-axis Mapping
  ylim(ylim[1],ylim[2]) + # y-axis Mapping
  geom_point(aes(x = longitude, y = latitude, color = poverty), size = 1.5) + 
  scale_colour_gradient(name = "Poverty", 
                        limits = range(shp_sc_df$poverty), 
                        low = "#FCB9B2", 
                        high = "#B23A48") + 
  theme(axis.line = element_blank(), 
        axis.text.x = element_blank(), 
        axis.title.x = element_blank(),
        axis.text.y = element_blank(), 
        axis.title.y = element_blank(),
        axis.ticks = element_blank(), 
        panel.background = element_blank())
``` 

Passo 7: Gerando o mapa em 3D, aprimorando os resultados e salvando

```{r}
plot_gg(ggobj = mapa_pobreza, 
        width = 11, 
        height = 6, 
        scale = 300, 
        multicore = TRUE, 
        windowsize = c(1000, 800))

render_camera(fov = 70, 
              zoom = 0.5, 
              theta = 130, 
              phi = 35)

azimute_metade <- 30 + 60 * 1/(1 + exp(seq(-7, 20, length.out = 180)/2))
azimute_completo <- c(azimute_metade, rev(azimute_metade))

rotacao <- 0 + 45 * sin(seq(0, 359, length.out = 360) * pi/180)

zoom_metade <- 0.45 + 0.2 * 1/(1 + exp(seq(-5, 20, length.out = 180)))
zoom_completo <- c(zoom_metade, rev(zoom_metade))

render_movie(filename = "resultado1_sc", 
             type = "custom", 
             frames = 360, 
             phi = azimute_completo, 
             zoom = zoom_completo, 
             theta = rotacao)

```

FIM-----------------------------------------------------------------------------









